臺灣高等法院刑事裁定
109年度抗字第1487號
抗  告  人
即  受刑人  吳啟東




上列抗告人因定其應執行刑案件，不服臺灣宜蘭地方法院109年
度聲字第437號，中華民國109年7月20日裁定，提起抗告，本院
裁定如下：
    主  文
原裁定撤銷。
吳啟東因犯如附表所示之罪，所處如附表所示之刑，應執行有期
徒刑壹年肆月。
    理  由
一、原裁定意旨略以：本件抗告人即受刑人吳啟東所犯如附表所
    示各罪，經法院分別判決確定。檢察官經受刑人同意而聲請
    就附表所示之罪定應執行刑，原審認聲請為正當，依刑事訴
    訟法第477條第1項、第50條第2項、刑法第53條、第51條第5
    款，以裁定定其應執行刑為有期徒刑1年7月等語。
二、抗告意旨略以：刑之量定，固屬於實體上賦予法院得為自由
    裁量之事項，但法院行使職權時，仍應受比例原則、平等原
    則、罪刑相當原則等一般法律原則之支配，非可恣意為之。
    參諸各級法院裁判，如販賣第二級毒品、恐嚇取財及詐欺取
    財等案件，其所犯侵害他人財產法益、嚴重破壞社會秩序，
    各罪累計刑期雖達2、30年之久，但均經法院酌量裁減，裁
    定較低之應執行刑。而受刑人所犯均為毒品危害防制條例之
    案件，對於社會治安及他人安全雖有潛藏性危害，但本質上
    係戕害自身健康為主，並未嚴重破壞社會秩序或侵害他人權
    益，與一般刑事案件有所不同。且受刑人犯後已坦承過錯，
    深有悔意，原裁定竟定應執行刑為有期徒刑1年7月，不免有
    情輕法重之嫌。請撤銷原裁定，另為妥適裁定，使受刑人更
    生有望等語。
三、按數罪併罰，有二裁判以上者，依刑法第51條規定，定其應
    執行之刑，數罪併罰，宣告多數有期徒刑者，於各刑中之最
    長期以上，各刑合併之刑期以下，定其刑期。但不得逾30年
    ，刑法第53條、第51條第5款定有明文。又裁判確定前犯數
    罪者，併合處罰之。但有下列情形者，不再此限：一、得易
    科罰金之罪與不得易科罰金之罪。二、得易科罰金之罪與不
    得易服社會勞動之罪。三、得易服社會勞動之罪與不得易科
    罰金之罪。四、得易服社會勞動之罪與不得易服社會勞動之
    罪。前項但書情形，受刑人請求檢察官聲請定應執行刑者，
    依第51條規定定之。刑法第50條亦有明文。次按，刑罰之科
    處，應以行為人之責任為基礎，考量人之生命有限，刑罰對
    被告造成之痛苦程度，係以刑度增加而生加乘成效果，而非
    等比方式增加，如以實質累加方式執行，刑責恐將偏重過苛
    ，不符現代刑事政策及刑罰之社會功能，故透過定應執行刑
    程式，採限制加重原則，授權法官綜合斟酌被告犯罪行為之
    不法與罪責程度、各罪彼此間之關聯性（例如數罪犯罪時間
    、空間、各行為所侵害法益之專屬性或同一性、數罪對法益
    侵害之加重效應等）、數罪所反應被告人格特性與傾向、對
    被告施以矯正之必要性等，妥適裁量最終具體應實現之刑罰
    ，以符罪責相當之要求。因此，法院於酌定執行刑時，應體
    察法律恤刑之目的，為妥適之裁量，俾符合實質平等原則，
    否則有悖於公平正義，即有裁量權行使不當之違失（最高法
    院105年度台抗字第626號、106年度台抗字第177號裁定意旨
    參照）。
四、經查，本件受刑人先後犯有施用第二級毒品等共計3罪，先
    後經原審法院、臺灣新北地方法院判處如附表所示之刑，均
    已分別確定在案，有各該判決及本院被告前案紀錄表各1份
    在卷可稽。附表編號1所示之罪刑雖得以易科罰金，而符合
    修正後刑法第50條但書不併合處罰之要件，然受刑人業已請
    求檢察官聲請定應執行刑，此有臺灣宜蘭地方檢察署依102
    年1月25日修正施行之刑法第50條調查受刑人是否聲請定應
    執行刑調查表影本附卷可參，故應認檢察官之聲請為正當。
    上開數罪係裁判確定前所犯，而有二以上裁判，原審因依檢
    察官之聲請，於各刑中之最長期（即8月）以上，各刑合併
    之刑期（即1年10月）以下，定其應執行之刑為有期徒刑1年
    7月，固未逾越法律外部性界限。惟審酌受刑人所犯數罪類
    型均為施用毒品罪，屬於個人自戕行為，具病患性犯人之人
    格特質，且附表編號1、2之犯罪時間僅相隔4日，其責任非
    難重複之程度較高，宜酌定較低之應執行刑。然原裁定定應
    執行刑為有期徒刑1年7月，不無忽視受刑人所犯數罪之犯罪
    型態相同，部分犯罪期間相近，且所侵害者均為個人身體法
    益，原裁定定刑之裁量，難謂合理、適當、公平，核屬過高
    。是抗告意旨指摘原裁定不當，為有理由，自應由本院將原
    裁定撤銷。復審酌整體犯行的應罰適當性，各罪之不法性及
    貫徹刑法量刑之理念規範，自為裁定如主文第2項所示。
據上論斷，應依刑事訴訟法第413條、第477條第1項，刑法第53
條、第50條、第51條第5款，裁定如主文。
中　　華　　民　　國　　109 　 年　　9　　月　　11　　日
                  刑事第二十五庭審判長法　官  邱滋杉
                                      法　官  黃翰義
                                      法　官  陳彥年
以上正本證明與原本無異。
如不服本裁定，應於收受送達後五日內向本院提出抗告狀。
                                      書記官  彭秀玉
中　　華　　民　　國　　109 　年　　9 　　月　　11　　日
附表：
編號  1 2 3 罪名  施用第二級毒品 施用第一級毒品 施用第一級毒品 宣告刑  有期徒刑6月 有期徒刑8月 有期徒刑8月 犯罪日期  108年4月11日 108年4月7日 107年5月31日 偵查機關年度案號  宜蘭地檢108年度毒偵字第417號 新北地檢108年度毒偵字第3741號 宜蘭地檢108年度撤緩毒偵字第123號 最後事實審 法院 臺灣宜蘭地方法院 臺灣新北地方法院 臺灣宜蘭地方法院  案號 108年度簡字第579號 108年度審訴字第1820號 109年度訴字第56號  判決日期 108年9月4日 109年1月10日 109年3月20日 確定判決 法院 臺灣宜蘭地方法院 臺灣新北地方法院 臺灣宜蘭地方法院  案號 108年度簡字第579號 108年度審訴字第1820號 109年度訴字第56號  確定日期 108年10月14日 109年3月10日 109年4月23日 是否為得易科罰金之案件  是 否 否 備註  宜蘭地檢108年度執字第3202號 新北地檢109年度執字第3767號 宜蘭地檢109年度執字第1564號